【裁判字號】    98,交聲,462
【裁判日期】    980624
【裁判案由】    聲明異議
【裁判全文】
臺灣臺南地方法院交通事件裁定         98年度交聲字第462號
移送機關    交通部公路總局嘉義區監理所臺南監理站
異議人即
受處分人    甲○○
                    26號
上列受處分人因違反道路交通管理處罰條例案件，對於交通部公
路總局嘉義區監理所臺南監理站民國 98年4月16日所為之裁決處
分（處分案號：嘉監南字第裁74-SK0000000號），聲明異議，本
院裁定如下：
    主  文
異議駁回。
    理  由
一、原處分意旨略以：異議人即受處分人甲○○（下稱異議人）
    駕駛車牌號碼Ｄ５－８２８３號自用一般小客車，於民國九
    十八年三月十二日零時二十六分許，行經臺南市○○路台１
    ７線一六七公里近北汕尾路口往北路段時，行車速限七十公
    里，經測時速一百十六公里，超速四十六公里，行車速度超
    過規定之最高時速四十公里以上未滿六十公里，經測速照相
    後由臺南市警察局交通隊警員逕行製單舉發。嗣經移送機關
    即交通部公路總嘉義區監理所臺南監理站以其違規事證明確
    ，依照道路交通管理處罰條例第四十條、第六十三條第一項
    第一款及違反道路交通管理事件統一裁罰基準表之規定，裁
    處異議人罰鍰新臺幣（下同）二千元，並記違規點數一點等
    語。
二、本件異議意旨略以：異議人長期於越南經商，因接獲家人通
    知母親病危，緊急搭機返台趕赴七股鄉三股村老家。異議人
    雖明知已趕不及見母親最後一面，但因異議人篤信佛教，慈
    濟師兄告知人往生之後八小時內，仍然有聽覺可以聽得到家
    人聲音，所以希望趕在這個時間內到達讓母親能夠安心離去
    ；再者異議人頓失親人心中難免情緒激動又歸心似箭，所以
    不知不覺超速，因而為此聲明異議，盼能夠顧慮情理法給予
    免罰。
三、按汽車駕駛人，行車速度超過規定之最高時速者，除有處罰
    條例第四十三條第一項第二款情形外，處一千二百元以上二
    千四百元以下罰鍰，並記違規點數一點，道路交通管理處罰
    條例第四十條、第六十三條第一項第一款分別定有明文。
四、經查：
(一)、異議人駕駛車牌號碼Ｄ５－８２８３號自用一般小客車，於
    九十八年三月十二日零時二十六分許，行經臺南市○○路台
    １７線一六七公里近北汕尾路口往北路段時，行車速限七十
    公里，經測時速一百十六公里，超速四十六公里，行車速度
    超過規定之最高時速四十公里以上未滿六十公里，經測速照
    相後由臺南市警察局交通隊警員逕行製單舉發等情，有臺南
    市警察局九十八年三月三十日南市警交字第ＳＫ00000
    00號舉發違反道路交通管理事件通知單一紙及違規採證照
    片一幀附卷可稽，且異議人對其違規超速之事實並不爭執，
    是異議人所有上開自用一般小客車超速違規之事實，應足認
    定。
(二)、按因避免自己或他人生命、身體、自由、名譽或財產之緊急
    危難而出於不得已之行為，不予處罰。但避難行為過當者，
    得減輕或免除其處罰，行政罰法第十三條固有明文。然該條
    所稱之緊急避難，其要件包括須客觀上確有緊急危難狀態存
    在，行為人主觀出於救助之意思，所為之避難行為，須與目
    的相當且採取損害最小之方式為之，亦即仍須符合比例原則
    。縱異議人所陳因母親過世，急欲返家奔喪，因而違規超速
    乙節屬實，然異議人違規當時所處情勢，已難認有現時緊急
    危難存在，非違規超速別無他法救護其法益之危難，且異議
    人駕駛上開自用小客車超速達四十六公里之違規行駛，車輛
    亦未配備任何警示其他車輛之措施，造成公路行車之不特定
    危險，是異議人本身所欲避免之危害或超速欲達成之目的，
    與該行為所造成之風險兩相權衡下，依前揭說明，尚難為阻
    卻其超速違規行為之事由。
五、綜上所述，異議人於上揭時、地，駕駛車牌號碼Ｄ５－８２
    ８３號自用一般小客車，行車速度，超過規定之最高時速四
    十公里以上未滿六十公里之違規行為，足堪認定。則移送機
    關依道路交通管理處罰條例第四十條、第六十三條第一項第
    一款及違反道路交通管理事件統一裁罰基準表之規定，裁處
    異議人罰鍰二千元，並記違規點數一點，核無違誤。是本件
    異議為無理由，應予駁回。
六、據上論斷，應依道路交通管理處罰條例第八十七條第二項，
    道路交通案件處理辦法第十九條，裁定如主文。
中    華    民    國    98    年     6    月    24    日
                        交通法庭法  官  陳金虎
以上正本證明與原本無異。
如不服本裁定應於送達後5日內向本院提出抗告狀（應附繕本）
。
                                書記官  蔡明峰
中    華    民    國    98    年    6     月    24    日


司法院資訊處製作；財團法人民間司法改革基金會備份。
